臺灣屏東地方法院民事判決　　　　　　　 96年度訴字第154號
原　　　告　戊○○
　　　　　　　　　　　　80弄.
　　　　　　乙○○
　　　　　　丁○○
　　　　　　甲○○
上列3 人共同
法定代理人　丙○○　　住同上
上列4 人共同
訴訟代理人　李錦臺律師
　　　　　　許清連 律師
被　　　告　己○○　　住高雄市三民區○○○路365號3樓
　　　　　　　　　　　身分證統一編號：Ｚ000000000號
上列當事人間損害賠償事件，本院於民國96年7 月16日言詞辯論
終結，判決如下：
    主  文
被告應給付原告戊○○新臺幣拾捌萬零貳佰玖拾柒元及自民國
九十六年五月十八日起至清償日止，按年息百分之五計算之利息
。
被告應給付原告呂盷珊新臺幣伍萬肆仟伍佰柒拾元及自民國九十
六年五月十八日起至清償日止，按年息百分之五計算之利息。
被告應給付原告丁○○新臺幣壹佰貳拾萬壹仟零貳拾元及自民國
九十六年五月十八日起至清償日止，按年息百分之五計算之利息
。
被告應給付原告呂盷姿新臺幣貳拾萬捌仟零貳拾捌元及自民國九
十六年五月十八日起至清償日止，按年息百分之五計算之利息。
原告其餘之訴駁回。
訴訟費用由被告負擔十分之八，餘由原告負擔。
    事實及理由
一、原告主張：
    被告於民國95年1 月7 日20時30分許，駕駛車牌號碼Q8-548
    0 號自用小客車，沿屏東縣東港鎮○○路由南向北方向行駛
    ，途經設有閃光號誌之交岔路口，未注意車前及兩側狀況，
    復疏未注意減速慢行，禮讓幹道車先行，仍以時速約70公里
    速度前進，適有原告戊○○騎乘車牌號碼OZN-025 號重型機
    車附載原告呂盷珊、呂盷姿、丁○○沿光復路由西往東方向
    靠右直行已通成功路交岔路口中心線，遭被告駕駛上開自用
    小客車撞及機車，致原告戊○○受有頭部外傷併腦震盪、右
    側顳部撕裂傷、雙腿右手右臉多處擦傷；原告呂盷珊頭部外
    傷併腦震盪、右側頂部撕裂傷；原告丁○○右足嚴重撕裂合
    併骨折、骨髓炎並作植皮手術；原告呂盷姿左手尺骨撓骨骨
    折、右脛骨骨折等傷害。被告經本院刑事庭95年度交易字第
    136 號判處有期徒刑3 月。原告等因被告上開傷害行為，致
    受有損害，得請求被告負損害賠償之責，支出之費用及請求
    之項目如下：(1)戊○○部分：醫藥費新台幣（下同）16,
    715 元、無法工作之損失378,656 元、精神慰藉金15萬元，
    合計545,371 元。(2)呂盷珊部分：醫藥費8,212 元、精神慰
    藉金10萬元，合計108,212 元。(3)丁○○部分：醫藥費21
    3,275 元、看護費388,000 元、現年僅10歲須面對肢體殘障
    之虞精神及肉體上均承受鉅大的苦痛請求精神慰藉金200 萬
    元，合計2,601,275 元。(4)呂盷姿部分：醫藥費19,035元、
    看護費91,000元、精神慰藉金25萬元，合計360,035 元，為
    此提起本件訴訟。並聲明：(一)被告應給付原告戊○○545,
    37 1元，及自96年5 月18日準備書狀繕本送達翌日起至清償
    日止，按年息百分之5 計算之利息。(二)被告應給付原告呂盷
    珊108,212 元，及自96年5 月18日準備書狀繕本送達翌日起
    至清償日止，按年息百分之5 計算之利息。(三)被告應給付原
    告丁○○2,601,275 元，及自96年5 月18日準備書狀繕本送
    達翌日起至清償日止，按年息百分之5 計算之利息。(四)被告
    應給付原告呂盷姿360,035 元，及自96年5 月18日準備書狀
    繕本送達翌日起至清償日止，按年息百分之5 計算之利息。
二、被告則以：
    不否認有與原告發生交通事故，願意負賠償責任，惟原告亦
    應負部分過失責任。就醫療費用部分，原告住個人病房費用
    較高，不應由被告負擔，另原告丁○○、呂盷姿由親人看護
    無實際支出看護費，若被告仍有支付的義務，該看護費用過
    高，原告請求的精神慰藉金過高等語資為抗辯，並聲明：原
    告之訴駁回。
三、原告主張與被告於95年1 月7 日20時30分許發生交通事故，
    致原告戊○○受有頭部外傷併腦震盪、右側顳部撕裂傷、雙
    腿右手右臉多處擦傷；原告呂盷珊頭部外傷併腦震盪、右側
    頂部撕裂傷；原告丁○○右足嚴重撕裂合併骨折、骨髓炎並
    作植皮手術；原告呂盷姿左手尺骨撓骨骨折、右脛骨骨折等
    傷害。被告經本院刑事庭因過失傷害人，處有期徒刑3 月，
    應負損害賠償責任等情，業據本院調閱本院95年度交易字第
    136 號刑事卷經核無訛，且為被告所不爭執，堪信為真正。
四、本件爭執事項：(一)兩造就本件交通事故的發生，各應負過失
    責任比例為何？(二)被告應負損害賠償金額為何？茲審酌如下
(一)、兩造就本件交通事故的發生，各應負過失責任比例為何？
    按損害之發生或擴大，被害人與有過失者，法院得減輕賠償
    金額，此於被害人之代理人或使用人與有過失之情形，亦有
    準用，民法第217 條第1 項、第3 項定有明文，亦即損害之
    發生或擴大，被害人之代理人或使用人與有過失者，法院得
    減輕賠償金額或免除之。而駕駛機車附載他人，該他人係因
    藉駕駛人載送而擴大其活動範圍，駕駛人為之駕駛機車，應
    認係該他人之使用人，依前開規定，自得減免賠償義務人之
    賠償金額。原告呂盷珊、丁○○、呂盷姿係乘坐原告戊○○
    所騎駛之機車後座，應認戊○○為其餘原告之使用人，被告
    對原告而言固為損害賠償權利人，但原告戊○○之過失，在
    其對被告為賠償之請求時，依民法第217 條第3 項準用第1
    項規定，即視同為賠償權利人即原告呂盷珊、丁○○、呂盷
    姿亦與有過失，而應減輕賠償義務人即被告之賠償金額。本
    件交通事故的發生，係因被告行經閃光黃燈路口，路面無缺
    陷及障礙物，依其智識、能力並無不能注意之情事，竟疏未
    注意車前狀況，行駛於支線道未讓幹線道先行即貿然通過路
    口，原告戊○○亦未注意車前狀況所致，本院95年度交易字
    第136 號刑事判決亦同此認定，此業經本院依職權調閱該卷
    經核相符，本院審酌原告戊○○與被告之過失程度，認被告
    就本損害之發生應負8 成之責任。
(二)、被告應負損害賠償金額為何？
    按因故意或過失不法侵害他人之權利者，負損害賠償責任；
    不法侵害他人之身體或健康者，對於被害人因此喪失或減少
    勞動能力或增加生活上之需要時，應負損害賠償責任；不法
    侵害他人之身體、健康、名譽或自由者，被害人雖非財產上
    損害，亦得請求賠償相當之金額；民法第184 條第1 項前段
    、第193 條第1 項、第195 條第1 項前段分別定有明文。被
    告就本件事故之發生應負損害賠償責任，業如上述，從而原
    告依據侵權行為之法律關係，訴請被告賠償損害，於法自屬
    有據，茲就原告請求之項目，逐一審究如下：
(1)、醫療費用：
    原告主張戊○○支出醫療費用16,715元、乙○○支出醫療費
    用8,212 元、丁○○支出醫療費用213,275 元、呂盷姿支出
    醫療費用19,035元等情，業據其提出安泰醫院醫療費用收據
    、高雄榮民總醫院醫療費用收據、輔英科技大學附設醫院醫
    療繳款收據、屏光中醫診所收據為證（見本院卷第26至25頁
    、39至42頁、44至105 頁、112 至117 頁），被告則以上開
    費用有些屬住單人病房的費用，顯無必要等語置辯，惟查，
    本院觀諸上開費用，均屬原告受傷期間所支出之費用，另丁
    ○○因傷勢嚴重，且年紀尚幼，為便於照顧且避免感染，有
    於單人病房休養之必要，是被告此部分抗辯，顯不可採，是
    原告關於醫療費用之請求，核屬有據，應予准許。
(2)、看護費用：
    原告主張丁○○自95年3 月9 日起至96年3 月30日支出看護
    費388,000 元、呂盷姿自95年1 月20日起至95年4 月20日支
    出看護費91,000元等情，業據提出看護費收據為證（見本院
    卷第106 至109 頁、121 頁），被告則以由親人看護無需支
    付看護費且請求金額過高等語置辯。經查，看護費用之支出
    係因被告之傷害行為使原告無法自理生活，致其需另請他人
    照顧生活，需支出額外之費用，而由親屬配偶等看護時，雖
    無現時看護費之支付，亦應認被害人受有相當看護費之損害
    ，得向加害人請求賠償。本院審酌丁○○受傷時年僅9 歲，
    且其所受之傷勢達肢體殘障，難以治癒，有行政院國軍退除
    役官兵輔導委員會高雄榮民總醫院函覆表在卷可稽（見本院
    95年度交易字第136 號刑事卷第23頁），顯無法自理生活，
    其主張有僱請看護之必要核屬有據，以其住院治療將近3個
    月，後續休養治療約需10個多月，以每日看護費用1 千元尚
    符常情，是認其請求自95年3 月9 日起至96年3 月30日之看
    護費用388,000 元，為有理由，應予准許。另呂盷姿部分，
    其住院7 日，出院後需看護照顧3 個月，此有輔英科技大學
    附設醫院疾病診斷證明書在卷可稽（見本院卷第119 頁），
    是認其請求自95年1 月20日至4 月20日，以每日1,000 元計
    之看護費用91,000元，核屬必要支出，應予准許。
(3)、工作損失：
    原告戊○○主張其自95年1 月8 日起至同年2 月8 日止，無
    法工作，共計損失378,656 元等情，業據其提出營業所得資
    料為證（見本院卷第127 頁），被告對於上開金額不爭執，
    堪認原告之主張為真正，應予准許。
(4)、精神慰撫金：
　　原告等人因本件不法侵害，受有前述傷害，傷勢不輕，無論
 　 在肉體或精神上自均受有相當之痛苦，原告請求被告賠償慰
    撫金，於法自無不合。查原告戊○○為高職畢業，每月收入
    約有30萬元、原告呂盷珊受傷時僅11歲、丁○○9 歲、呂盷
    姿9 歲，受此傷害對其年幼的心理創傷甚鉅，且丁○○因此
    傷害致肢體殘障，被告現無工作等情，斟酌兩造之身分、地
    位、經濟能力及原告所受傷害之嚴重程度等一切情狀，認原
    告戊○○請求賠償慰撫金8 萬元、呂盷珊請求精神慰撫金6
    萬元、丁○○請求精神慰撫金90萬元、呂盷姿請求精神慰撫
    金15萬元，尚屬相當。逾此範圍之請求，為無理由，應予駁
    回。
(5)、綜上所述，原告戊○○得請求之金額合計為475,371元（
    16,715+378,656+80,000=475,371） 、呂盷珊得請求之金額
    合計為68,212元（8,212+60,000=68,212） 、丁○○得請求
    之金額合計為1,501,275 元（213,275+388,000+900,000=1,
    501,275） ，呂盷姿得請求之金額合計為260,035元（
    19,035+91,000+150,000=260,035） ，惟依上述原告應負百
    分之20肇事責任，酌減原告請求之金額，認原告戊○○僅得
    請求380,297 元（475,371 ×80%=380,297 小數點以下四捨
    五入）、呂盷珊僅得請求54,570元（68,212×80%=54,570小
    數點以下四捨五入）、丁○○得請求1,201,020 元（
    1501,275×80%=1,201,020 小數點以下四捨五入）、呂盷姿
    僅得請求208,028 元（260,035 ×80%=208,028 小數點以下
    四捨五入）。逾此部分之請求為無理由，應予駁回。
五、綜上所述，被告應給付原告戊○○380,297 元、呂盷珊
    54,570元、丁○○1,201,020 元、呂盷姿208,028 元，及均
    自準備書狀繕本送達翌日（96年5 月18日）起至清償日止，
    按年息百分之5 計算之利息，洵屬正當，應予准許，逾此部
    分之請求，即非正當，不應准許，應予駁回。
七、據上論結，本件原告之為一部有理由，一部無理由，依民事
    訴訟法第79條，判決如主文。
中　　華　　民　　國　　96　　年　　7 　　月　　31　　日
                  民事第二庭    法　官　吳思怡
正本係照原本作成。
如不服本判決，應於收受送達後20日內向本院提出上訴書狀，
中　　華　　民　　國　　96　　年　　7　　月　　31　　日
                                書記官　王秋淑
